臺灣臺北地方法院民事裁定　　　　　 100年度消債清字第40號
聲　請　人
即債務人　　高如泰
代　理　人　陳昭全律師
上列當事人聲請消費者債務清理事件，本院裁定如下：
    主  文
債務人於民國一００年十一月九日所提更生方案應不予認可。
債務人自民國一００年十二月二十日下午四時起開始清算程序。
命司法事務官進行本件清算程序。
    理  由
一、按債務人有薪資、執行業務所得或其他固定收入，法院認更
    生方案之條件公允者，得不經債權人會議可決，逕依債務人
    之聲請或依職權以裁定認可更生方案；又法院裁定不認可更
    生方案時，應同時裁定開始清算程序，消費者債務清理條例
    （下稱消債條例）第64條第1項、第65條第1項分別定有明文
    ，惟所稱條件公允，仍需斟酌聲請人之收入及必要生活支出
    ，衡量聲請人是否盡其能力為清償，始能當之；次按法院開
    始清算程序之裁定，應載明其年、月、日、時，並即時發生
    效力；法院裁定開始更生或清算程序後，得命司法事務官進
    行更生或清算程序，必要時得選任律師、會計師或其他適當
    之自然人或法人1人為監督人或管理人，消債條例第83條第1
    項、第16條第1項所明定。
二、經查：
  （一）本件債務人聲請更生，前經本院以99年度消債更字第18
        6號裁定開始更生程序，惟債務人於民國100年11月9日
        所提更生方案分2階段清償共72期，第1階段每期（月）
        清償新臺幣（下同）1萬1000元、共48期、第2階段每期
        （月）清償1萬4000元、共48期，總計96期分8年清償，
        清償總金額120萬元、清償成數37.6％，經本院依消債
        條例第60條第1項規定定期命債權人以書面確答是否同
        意，所有債權人包括渣打國際商業銀行股份有限公司、
        富邦資產管理股份有限公司、台灣大來國際信用卡股份
        有限公司、花旗（台灣）商業銀行股份有限公司、名豐
        資產管理股份有限公司等均表示不同意，是債務人所提
        更生方案未能依消債條例第59條、第60條規定獲得債權
        人會議之可決。
  （二）又依債務人97、98年度綜合所得稅各類所得資料清單所
        示，債務人聲請更生前2年總收入為130萬9865元，每月
        平均收入約為5萬4578元（計算式：130萬9865元/12=5
        萬4578元，元以下四捨五入），依卷附司法院稅務電子
        閘門財產所得調件明細表所示，債務人99年度所得為69
        萬4116元，依此計算平均每月收入為5萬7843元（計算
        式：69萬4116元÷12=5萬7843元），而97、98、99年度
        總所得為200萬3981元（計算式：130萬9865元+69萬411
        6元=200萬39 81元），平均每月收入為5萬5666元（計
        算式：200萬3981元÷36=5萬5666元，元以下四捨五入
        ），惟債務人於更生方案所列聲請更生前2年總收入僅
        列116萬1862元，每月收入僅列4萬3263元，與聲請前2
        年每月平均收入相差1萬1315元（計算式：5萬4578元-4
        萬3263元=1萬1315元），與99年度每月平均收入差距1
        萬4580元（計算式：5萬7843元-4萬3263元=1萬4580元
        ），是債務人以每月4萬3263元之收入為標準，計算每
        月得清償債權人之數額，難謂已盡其最大誠意清理債務
        ，對債權人亦難謂為公允。再者，觀諸債務人前於100
        年7月29日所提之更生方案分3階段清償，第1階段每期
        清償1萬856元、計48期，第2階段每期清償1萬3856元、
        計24期，第3階段每期清償1萬6856元、計24期，總計96
        期，清償總金額為125萬8176元，及債務人於100年11月
        7日傳真至本院之更生方案亦分3階段清償，每階段每期
        均增加清償763元，清償總金額為133萬1424元，惟債務
        人於100年11月正式提出更生方案時，清償總金額僅為
        120萬元，衡諸債務人之每月平均收入為5萬5666元，已
        如前述，實屬不低，債務人負債總額達318萬4645元，
        卻以每月4萬3263元之收入計算清償金額，僅願償還總
        金額120萬元，顯見其未盡力清償債務。
  （三）另債務人於更生方案所列每月支出金額達3萬1644元，
        扣除扶養費6500元，及勞健保費共計1095元，尚餘2萬
        4049元，較100年度臺北市民每月最低生活費用為1萬47
        94元高出許多，且依卷內資料，債務人並無其他特別情
        形，致其所需必要生活費用較一般人為高之情形，是債
        務人每月薪資5萬5666元，扣除1萬4794元之個人每月最
        低消費性支出，再扣除扶養費6500元及勞健保費1095元
        等非消費性支出後，債務人每月可償還金額應有3萬300
        0元上下，方能謂已盡其清償能力，而本件債務人所提
        更生方案第1階段每期（月）僅償還1萬1000元、第2階
        段每期（月）僅償還1萬4000元，尚難認債務人已盡其
        清償能力，更生方案清償條件對債權人亦非公允，是本
        院應不認可聲請人所提更生方案，並依首開規定命司法
        事務官進行本件清算程序，爰裁定如主文。
中    華    民    國   100    年    12    月    20    日
                  民事第二庭    法  官  鍾素鳳
以上正本係照原本作成。
本件不得抗告。
中    華    民    國   100    年    12    月    20    日
                                書記官  林玗倩